臺灣新北地方法院刑事判決
110年度易字第912號
公  訴  人  臺灣新北地方檢察署檢察官
被      告  韓家龍


選任辯護人  柯期文律師
上列被告因詐欺案件，經檢察官提起公訴（110年度偵續字第221
號），本院判決如下： 
     主  文
韓家龍無罪。　　
　　 理  由
壹、公訴意旨略以：被告韓家龍於民國108年10月至109年5月間
    受僱勤讚保全股份有限公司(下稱勤讚公司)擔任保全人員，
    負責在勤讚公司所服務之臺北經典、中興麗園等社區內從事
    保全工作，為受委任處理事務之人。其明知於如附表所示時
    間內，在臺北經典社區代理勤讚公司內另保全人員宋天行值
    勤如附表編號2~5、7~10所示時數，宋天行已支付代班費，
    又附表編號1、6之時間，並未代理宋天行，均不得填載代理
    時間向勤讚公司請款，竟基於意圖為自己不法所有之詐欺、
    行使偽造私文書之犯意，於109年6月初某日，在不詳地點，
    在勤讚公司之所提供之簽到表備註欄內，虛偽填載代保全人
    員宋天行值勤如附表編號1~10之時數後，持以行使，陳送與
    勤讚公司內承辦核發薪資人員審閱後，誤認被告有代宋天行
    值勤，而核付109年5月代值勤27小時之款項新臺幣（下同）
    2970元（起訴書誤載為29,700元）與被告，因認被告涉犯刑
    法第339條第1項之詐欺取財罪嫌、同法第216條、第210條行
    使偽造私文書罪嫌或同法第216條、第215條之行使業務上登
    載不實文書罪嫌（後2罪名係經檢察官當庭補充)。
貳、按犯罪事實應依證據認定之，無證據不得認定犯罪事實；不
    能證明被告犯罪者，應諭知無罪之判決，刑事訴訟法第154
    條第2 項及第301 條第1 項分別定有明文。次按認定不利於
    被告之事實，需依積極證據，苟積極證據不足為不利於被告
    事實之認定時，即應為有利於被告之認定，更不必有何有利
    之證據；又事實之認定應憑證據，如未能發現相當證據，或
    證據不足以證明，自不能以推測或擬制之方法，以為裁判基
    礎；此所謂認定犯罪事實之積極證據，係指適合於被告犯罪
    事實之認定之積極證據而言，雖不以直接證據為限，間接證
    據亦包括在內；然而無論直接或間接證據，其為訴訟上之證
    明，須於通常一般之人均不致有所懷疑，而得確信其為真實
    之程度者，始得據為有罪之認定，倘其證明尚未達到此一程
    度，而有合理之懷疑存在時，致使無從形成有罪之確信，根
    據「罪證有疑、利於被告」之證據法則，即不得遽為不利被
    告之認定（最高法院30年上字第816 號、29年上字第3105號
    、40年台上字第86號及76年台上字第4986號判決意旨參照）
    。
參、公訴意旨認被告涉犯上開犯嫌，係以被告之供述、告訴代理
    人即勤讚公司副總經理戴永紳之指述、證人宋天行於偵訊之證
    述、被告及宋天行於台北經典社區109年5月份之簽到表、被告1
    09年5月份薪資表、勞動契約書等為其論據。
肆、訊據被告堅詞否認有上揭犯行，堅稱：我有於附表編號1所
    示時間，代日班機動人員值班1小時，因該人員當日遲到；
    附表編號2至10部分，我確實都有代宋天行值班，宋天行並
    未給我代班費，我才向公司請款；其中編號6部分，宋天行
    是在109年5月11日中午說他要去勞保局辦事，所以我從當日
    中午12點開始幫他代班，直到晚上7時，再接著上我自己的
    夜班；以上代理情事，我都有向公司會計林姿梨回報等語。
    辯護人則為被告辯護稱：被告自109年4月起於臺北經典社區
    擔任夜班保全（晚間7時至隔日上午7時）；宋天行則係自同
    年4月10日起於該社區擔任日班保全（上午7時至晚間7時）
    ；因宋行天經常遲到，被告只好等到宋天行到班後才能下哨
    ，原本雙方約定被告每代班1小時，宋天行即以現金給付被
    告100元之代班費，雙方即不另於當月簽到表上記載遲到、
    早退及加班的時數，宋天行於109年4月間均有依約給付；惟
    嗣因臺北經典社區管委會發現保全人員交接時間不正常，經
    向勤讚公司反映，勤讚公司副總經理戴永紳乃於109年5月2日
    以LINE傳訊息告知被告：社區已注意到宋天行因遲到拿現金
    的情形，要被告注意，不要影響服務費請款，故被告自該日
    起，即不再向宋天行收取代班費，而將代班時數如實記載於
    當月簽到表向公司請領加班費；豈料宋天行嗣向公司申領10
    9年5月值班費時，竟不實填寫其均照班表值勤；倘宋天行承
    認其未以現金給付被告代班費，將陷己有詐欺嫌疑，其證詞
    可信度自有可疑，而其證稱其有給付被告代班費乙節，亦無
    任何證據加以佐證等語。
伍、經查：
㈠、被告於108年10月至109年5月間受僱勤讚公司擔任保全人員，
    經勤讚公司派駐至臺北經典、中興麗園等社區內從事保全工
    作。被告有於附表編號2~5、7~10所示時間，代日班保全宋
    天行值勤如附表編號2~5、7~10所示時數(惟起訴書就附表編
    號8至10之加班時間記載有誤，應分別更正如附表編號8至10
    所示）；又被告於向勤讚公司申領當月薪資時，於109年5月
    份簽到表上記載其有如附表編號1至10所示之加班時數，勤
    讚公司乃據以核付27小時之加班費合計2,970元之事實，除
    經被告供承在卷，核與證人宋天行於偵訊時證述情節相符（
    見偵續卷第12至14頁），並有被告109年5月份簽到表、當月
    份薪資表、保全人員勞動契約書、勤讚公司台北經典109年5月
    份班表等在卷可稽（見偵卷第15、17、27至29頁、審易卷第
    65頁），上揭事實，首堪認定屬實。
㈡、就被告有無於附表編號1、6所示時間代班部分：
　  公訴意旨固以宋天行109年5月份簽到表（見偵卷第28頁）顯
    示證人宋天行於109年5月2日、5月12日均排休，故被告於其
    簽到表上記載有於109年5月2日、5月12日各代班1小時、7小
    時，顯非事實。
　⒈惟觀諸被告109年5月份簽到表，其於109年5月1日係記載「上
    班時間：19：00；下班時間：08：00；備注：+1h」（見偵
    卷第15頁），並未註記其於109年5月1日之隔日（即5月2日
    ）延後至上午8時才下班，係為何人代班；又依上揭勤讚公
    司台北經典109年5月份班表之記載，109年5月2日日班保全
    宋天行休假當日，係排定由日間機動保全柯金麟值班（見審
    易卷第65頁），而被告辯稱其當日係幫109年5月2日日班機
    動人員代班，亦未見公訴人復行舉證證明被告上揭所辯不實
    或舉證證明被告有自該機動保全取得代班費，自難僅憑宋天
    行於當日休假，即遽予推論被告該日無代班、卻向勤讚公司
    詐領加班費之事實。
　⒉又依上揭被告109年5月份簽到表，其於109年5月11日係記載
    「上班時間：12：00；下班時間：07：00；備注：+7h」，
    其意係指其自5月11日中午12時開始值班，至翌日上午7時下
    班，故加班時段係：109年5月11日中午12時起至晚間7時（
    共7小時），起訴書認被告係虛報「109年5月12日0時至7時
    」之加班，顯有誤會（蓋0時至7時本即係被告之值班時段）
    。再被告辯稱當日係因證人宋天行稱其要去勞保局辦事，故
    要求被告提前到班為其代班乙節，亦經證人宋天行於本院審
    理時證稱：我在109年5月份有因去勞保局辦事而請被告幫我
    代班等語（見易字卷第97頁），故被告上揭所辯，即非無據
    ，起訴意旨先係誤認被告於簽到表上所填載109年5月11日加
    班時間，復憑宋天行於109年5月12日休假，推論被告無代班
    之事實，自有違誤。
　⒊綜上，依卷內現存事證，並無證據足認被告辯稱其於有附表
    編號1所示時間代日班機動人員值班1小時乙節不實，自應為
    被告有利之認定；又就附表編號6部分，被告辯稱係證人宋
    天行稱其要到勞保局辦事，故於109年5月11日提早到班為宋
    天行代班7小時乙節，亦核與證人宋天行證述情節相符，被
    告所辯即非無據。公訴意旨以證人宋天行於109年5月2日、5
    月12日均排休，而推認被告向勤讚公司詐領109年5月2日、5
    月12日各1小時、7小時加班費，尚嫌速斷。
㈢、就被告有無自證人宋天行取得如附表編號2至10所示代班費之
    認定：　　
　⒈證人宋天行固於偵查中及本院審理時均證稱：我有因遲到而
    請被告代班，次數不確定，蠻多次的，但都是當天就給錢云
    云，於本院審理時並另證稱：我申報5月份的薪資時，公司
    有扣我3,000元，公司的講法是把這3,000元給被告；副總要
    求我簽偵卷第11頁的自白書，寫明我有數次請被告代班等情
    ，我後來知道是因為公司跟被告有勞資糾紛，副總來跟我確
    認這件事；（後改稱：是因為我請款後發現公司扣了我3,00
    0元，我去跟副總戴永紳講），戴永紳拿被告的簽到表給我
    看，我有據實說我只有最後的錢沒給被告，前面代班的錢都
    已付清；公司後來沒有退還3,000元給我；我和被告之後都
    離開勤讚公司，到另一家公司工作，我跟被告要錢，被告答
    應要給，但後來沒給，我就跟新公司的老闆講，老闆直接給
    我等語（見偵續卷第12至14頁、易字卷第96至117頁、第127
    至128頁）。
　⒉惟觀諸證人宋天行109年5月份之簽到表及當月份薪資表所示（
    見偵卷第69頁、第71頁），其當月申報值班19日、每日均準
    時於上午7時到班、晚間7時下班，全數經勤讚公司認可後給
    付薪資27,708元，扣除「借款20,000元、社區硬碟1,900元
    」後，當月實付金額5,800元（證人宋天行並於該金額欄旁
    簽名確認），並無證人宋天行所述遭公司扣款之情事。證人
    即勤讚公司會計林姿梨於本院審理時亦證稱：我們在核予被
    告加班費時，即知道被告是幫宋天行代班，因為被告是接夜
    班，宋天行申報薪資時，我們沒有扣他時數，因為宋天行跟
    我們比較久，後來我們有決定，他都是遲到而已，就不扣他
    費用，等於我們自行吸收損失，副總叫我直接給薪等語（見
    易字卷第123至125頁），可見證人宋天行證述係因遭公司扣
    款3,000元，其找告訴代理人戴永紳理論，並因此簽下偵卷
    第11頁之自白書云云，顯屬不實。
　⒊證人宋天行既未如實於其當月份簽到表上記載有遲到、早退
    之情事，反記載其當月份各日值班均係準時上、下班，因而
    向勤讚公司領得當月份全額薪資，則證人宋天行就附表編號
    2至10所示請被告代班時數，是否已付代班費予被告，顯有
    虛偽陳述以掩飾自身可能涉及詐領薪資之民、刑事責任的動
    機，自無法僅以證人宋天行單一證述，即認證人宋天行確已
    全數給付如附表編號2至10所示請被告代班之費用。又證人
    宋天行證稱有遭勤讚公司扣薪乙事，亦已查與事實不符，可
    見其證述內容憑信性甚低，不可遽予採信，公訴人迄至本院
    言詞辯論終結前，復未能提出任何人證、物證佐證證人宋天
    行確已給付109年5月份代班費用予被告，自難遽以證人宋天
    行上揭有瑕疵之證述，認定被告係在收受證人宋天行給付之
    代班費用後，仍向勤讚公司詐領如附表所示之加班費。
　⒋況觀諸卷附由告訴代理人戴永紳於109年5月2日以LINE傳送予
    被告之對話訊息內容：「宋天行有幾次遲到拿現金給您/社
    區有聲音要注意，不要影響服務費請款。謝謝」（見審易字
    卷第67頁），告訴代理人戴永紳於本院審理時並證稱：我曾
    經收到臺北經典社區跟我反應社區保全人員交接班不正常，
    宋天行的遲到行為在公司很久了，我們很清楚他會經常性的
    遲到半小時、1小時，這樣加班費很難計算，宋天行有跟我
    說他會跟被告結，所以我知道宋天行遲到拿現金給被告，但
    我們有明文規定，同事之間不能有借貸關係，而保全人員遲
    到、早退也會影響社區觀感、影響服務費，所以我才傳這則
    訊息給被告等語（見易字卷第129至135頁），可見證人宋天
    行於109年4月間即有遲到、早退而請被告代班情形，當時均
    有以現金給付代班費，惟經社區住戶察覺保全人員交接班時
    間不正常，而向告訴代理人戴永紳反映，告訴代理人戴永紳
    未思要求證人宋天行準時上、下班，反係傳送上述訊息予被
    告，要被告加以注意，故被告辯稱：其因此通訊息，故於10
    9年5月即不再私下向證人宋天行收代班費，改向公司請款等
    語，與上述事證相符，並非無據。
　⒌再佐以證人林姿梨亦於本院審理時證稱：宋天行都會遲到，
    這個大家都知道；宋天行接日班的時候，被告即有跟我說，
    宋天行時間不穩定，常常有事就沒有來或幹嘛；被告本來說
    一開始都是現場給他現金，可是被告後來約在5月中時，打
    電話跟我反映宋天行都沒有給他，所以說他要跟我申請加班
    的費用，要求公司一定要給他，因為他有多站，被告先跟我
    講，後來才把簽到表給我，說他的總共加班時數是這些，要
    求我要給他加班費等語（見易字卷第121至123頁），故依證
    人林姿梨所述，被告於109年5月中即曾去電向證人林姿梨反
    映宋天行未給付代班費之情形，而當時被告尚未向勤讚公司
    申報請領當月份之薪資及加班費，且宋天行仍在職，勤讚公
    司可透過詢問宋天行、要求其提出被告簽收宋天行所給付代
    班費之單據，或調閱社區監視器等手段，即可輕易調查被告
    所述是否屬實、其請求公司核發加班費是否有據，實難想像
    若被告有詐領當月份加班費之意圖而虛捏宋天行未付代班費
    之情，何需事前即5月中即揭露上情，徒增其犯行遭勤讚公
    司察覺之風險？由上情益徵被告辯稱其自109年5月起確未曾
    收到證人宋天行所給付如附表編號2至10所示之代班費等語
    ，並非臨訟卸責之詞。
　⒍綜上，被告堅稱其並未向證人宋天行取得如附表編號2至10所
    示代班費乙節，信而可徵，又證人宋天行就其是否已付代班
    費予被告，既有虛偽陳述以掩飾自身可能涉及詐領薪資之民
    、刑事責任的動機，自無法僅以證人宋天行上揭單一而有瑕
    疵之證述，而認被告有本案詐領加班費之犯嫌。
㈣、公訴意旨認被告有行使偽造私文書罪嫌部分：
　　按刑法第210條之偽造文書，以無制作權之人冒用他人名義
    而制作該文書為必要，如果行為人對於此種文書，本有制作
    之權，縱令其不應制作而制作，亦無偽造之可言。查被告係
    以己名義填載上述109年5月份之簽到表（見偵卷第15頁），
    並未冒用他人名義，故公訴意旨認被告有行使偽造私文書罪
    嫌，自有誤會。
㈤、公訴意旨認被告有行使業務上登載不實文書之罪嫌部分：
　　本案依上述卷內事證，並無證據足認被告辯稱其於有附表編
    號1所示時間代日班機動人員值班1小時乙節不實，自應為被
    告有利之認定；又就附表編號2至10部分（其中編號6部分，
    加班時間應更正為109年5月11日中午12時至19時），依卷內
    事證，亦可認定被告確有代證人宋天行值班之事實，故被告
    據以填載上述109年5月份之簽到表，亦難認其有何行使業務
    上登載不實文書之罪嫌。　　
陸、綜上，本案依卷內現存事證，無法使本院形成被告有詐領加
    班費或行使偽造私文書、業務上登載不實文書犯罪之確信。
    本案既查無積極證據可資證明被告有公訴人所指上開之犯行
    ，即難遽為對被告不利之認定，揆諸前揭法條及判例意旨，
    被告犯罪屬不能證明，依法自應諭知無罪之判決。
據上論斷，應依刑事訴訟法第301條第1項，判決如主文。
本案經檢察官張啟聰提起公訴，經檢察官高智美到庭執行職務。
中　　華　　民　　國　　111 　年　　3 　　月　　21　　日
                  刑事第十三庭審判長  法  官  陳昭筠

                                      法  官  林建良

                                      法  官  陳幽蘭　　
上列正本證明與原本無異。
如不服本判決，應於判決送達後20日內敘明上訴理由，向本院提
出上訴狀 (應附繕本) ，上訴於臺灣高等法院。其未敘述上訴理
由者，應於上訴期間屆滿後20日內向本院補提理由書「切勿逕送
上級法院」。
                                      書記官  吳進安　
中　　華　　民　　國　　111 　年　　3 　　月　　22　　日
附表：
編號 簽到表之日期欄位 (開始上班時間之日期) 虛報加班(代班)時間 時數 1 109年5月1日 109年5月2日7時至8時 1小時 2 109年5月3日 109年5月4日7時至8時 1小時 3 109年5月4日 109年5月5日7時至12時 5小時 4 109年5月8日 109年5月9日7時至12時 5小時 5 109年5月9日 109年5月10日7時至11時 （起訴書誤載為7月至11時） 4小時 6 109年5月11日 109年5月11日12時至19時 （起訴書誤載為109年5月12日0時至7時） 7小時 7 109年5月12日 109年5月13日7時至8時 1小時 8 109年5月17日 109年5月17日18時至19時 （起訴書誤載為109年5月18日6時至7時） 1小時 9 109年5月18日 109年5月18日18時至19時 （起訴書誤載為109年5月19日6時至7時) 1小時 10 109年5月19日 109年5月19日18時至19時 （起訴書誤載為109年5月20日6時至7時) 1小時 11 109年5月21日 109年5月21日7時至15時 8小時